最高法院刑事判決　　　　　　　　　　　　　　　九十三年度台上字第三一四一號
　　上　訴　人　台灣高等法院台中分院檢察署檢察官
　　被　　　告　甲○○
　　　　　　　　　　　　（另案在台灣台中戒治所執行中）
右上訴人因被告違反毒品危害防制條例案件，不服台灣高等法院台中分院中華民國九
十三年四月二十八日第二審更審判決（九十二年度上重更(一)字第五０號，起訴案號：
台灣台中地方法院檢察署八十九年度偵字第一七五六一號），提起上訴，本院判決如
左：
    主  文
原判決撤銷，發回台灣高等法院台中分院。
    理  由
本件原判決以公訴意旨略稱：被告甲○○基於供己非法施用及販售營利之犯意，於不
詳時間、地點向不詳姓名者購得第一級毒品海洛因三四三‧四公克以上，及第二級毒
品安非他命四五四‧一公克以上，並於民國八十九年十月三十一日凌晨二時許，在台
中市○○○○街一八四之三號三樓，以電子磅秤及夾鏈袋，將部分第一級毒品海洛因
分裝成三包（共重一０四‧二公克），及將安非他命分裝成十六袋（共重四五二‧九
三公克，起訴書誤載為四五二‧七公克），擬販售給不特定人施用，尚未及出售，即
於八十九年十月三十一日上午六時二十分許，在上址為警查獲，並扣得連同上揭業已
分裝完成之海洛因共五包，含袋共計三四三‧四公克（驗餘淨重三三九‧八０公克）
；安非他命十六袋（淨重四三八‧四四公克），及電子磅秤一個、夾鏈袋二十包等情
。因認被告涉犯毒品危害防制條例第四條第一、二項之販賣第一級毒品、販賣第二級
毒品罪嫌。經審理結果，認不能證明被告犯罪，因而撤銷第一審諭知公訴不受理之判
決，改判諭知被告無罪，固非無見。
惟查：(一)、客觀上為法院認定事實及適用法律基礎之證據，雖已調查而其內容尚未明
瞭者，即與未經調查無異，如遽行判決，仍屬應於審判期日調查之證據未予調查之違
背法令。依卷內資料，證人即被告為警查獲時，亦在現場之林妍佩於警詢及檢察官偵
查中，一再證稱：伊當日（即八十九年十月三十一日）上午約四時三十分至五時許，
有看到被告在分裝毒品等語甚明（見偵查卷第三十二頁背面、第八十五頁背面），原
判決則採信另證人鄧錫璜於第一審調查時，所為：當時係被告拿出一點海洛因出來，
交給伊稀釋，供被告吸食，林妍佩所說的「分裝」，係指稀釋之意等證詞，因認證人
林妍佩前揭證言，不足據為不利於被告之認定（見原判決第四至五頁，理由三之(二)）
。然查證人林妍佩係有吸食毒品經驗之人，此有其於當日被查獲後，經採尿送請私立
中山醫學院附設孫中山先生紀念醫院藥物濫用檢驗中心化驗結果，尿液呈安非他命及
鴉片代謝物均陽性反應之篩檢報告附卷可稽（見偵查卷第六十、五十二頁），其對毒
品之分裝及稀釋，應無誤認或無法區分辨識之可能。是證人鄧錫璜上開證言是否與事
實相符，顯非全無疑義；原判決未詳加究明，遽予採信，難謂適法。(二)、證據之證明
力，固由法院自由判斷，但其判斷不能違反經驗法則及論理法則，否則其自由判斷之
職權行使，即與採證法則有違。原判決認扣案之電子磅秤一個、夾鏈袋二十包等物，
不足採為被告販賣毒品之證明，係以「員警雖於查獲當日同時扣得夾鏈袋二十包及電
子磅秤一個，然扣案之小型夾鏈袋一般無法零買，即使被告一次購入多數夾鏈袋，仍
無從資以證明被告有販賣毒品之情事，電子磅秤一個，可供作秤重量之用，惟買、賣
毒品之雙方均有確認重量之必要，無法因被告持有電子磅秤，即認被告持有之該電子
磅秤，係供作販賣毒品之用」等由，為其憑據（見原判決第三頁末四行至第四頁第一
行，理由三之(一)）。然按諸一般觀念，於買賣毒品之情形，電子磅秤及分裝袋應屬販
毒者備為秤量及分裝之器物。購買毒品者如欲確認重量，衡情自應於買賣當場為之，
否則如不於當場確認，返家後始自行秤量，縱有不足之情形，賣方不予承認，亦難以
再事爭執；又第一、二級毒品均係高價之物，購買各該毒品吸食者，似無準備大量之
小型夾鏈袋，於購得之後自行分裝為多數小包，以使毒品沾染、殘留於分裝袋上，而
徒增浪費之理。上訴人持有為數頗鉅，重量均達數百公克之第一級毒品海洛因及第二
級毒品安非他命，且自承各該毒品係其與綽號「阿松」者合資購得之物，又同時持有
一般販賣毒品者備用之電子磅秤及大量之小型夾鏈袋，則其是否基於營利之意圖而販
入上開毒品，自應仔細勾稽。原審未予詳酌慎斷，遽為有利於被告之判決，併有可議
。檢察官上訴意旨執以指摘，非無理由，應認原判決仍有撤銷發回之原因。
據上論結，應依刑事訴訟法第三百九十七條、第四百零一條，判決如主文。
中　　　華　　　民　　　國　　九十三　　年　　　六　　　月　　 十八 　　日
                              最高法院刑事第九庭
                                  審判長法官  林　增　福
                                        法官  邵　燕　玲
                                        法官  陳　世　雄
                                        法官  惠　光　霞
                                        法官  池　啟　明
      右正本證明與原本無異
                                              書  記  官
中　　　華　　　民　　　國　　九十三　　年　　　六　　　月　　二十八　　日
                                                                        Ｋ
